臺灣新竹地方法院刑事判決
111年度訴字第678號
公  訴  人  臺灣新竹地方檢察署檢察官
被      告  冷松家



            林志宇


上列被告等因妨害秩序等案件，經檢察官提起公訴（111年度偵
字第4016號），被告就被訴事實為有罪之陳述，本院依簡式審判
程序判決如下：
    主  文
甲○○犯在公共場所聚集三人以上意圖供行使之用而攜帶兇器施強
暴罪，處有期徒刑陸月，如易科罰金，以新臺幣壹仟元折算壹日
。
丁○○共同犯強制罪，處有期徒刑貳月，如易科罰金，以新臺幣壹
仟元折算壹日。
    事  實
一、本案犯罪事實：
　　甲○○於民國110年12月6日下午3時9分前之某時許，駕駛車牌
    號碼000-0000號自用小客車，搭載丁○○（坐副駕駛座）、真
    實姓名年籍不詳綽號「阿成」之成年人(坐左後座)外出，因
    故與乙○○駕駛、搭載丙○○之車牌號碼0000-00號自用小客車
    發生行車糾紛。甲○○遂與丁○○、「阿成」共同基於強制及在
    公共場所聚集三人以上施強暴之犯意聯絡，於同日下午3時9
    分許，在新竹市○區○○路0段000號傢俱行前，先由甲○○駕駛
    車牌號碼000-0000號自用小客車逼車攔停乙○○所駕駛之車牌
    號碼0000-00號自用小客車後，在車輛往來之公共道路上，
    甲○○、「阿成」各持客觀上足供兇器使用之鐵棍1支（均未
    扣案）下車分別毆打乙○○、丙○○(傷害部分，均未據告訴)，
    並於毆打過程中以強暴之方式將乙○○、丙○○拉至車外，丁○○
    則下車助勢，以此方式共同使乙○○、丙○○行無義務之事，並
    造成公眾或他人之危害及恐懼不安。
二、案經新竹市警察局第二分局報告臺灣新竹地方檢察署檢察官
    偵查起訴。　
　　理  由
一、本案被告甲○○、丁○○所犯之罪，非死刑、無期徒刑、最輕本
    刑為3年以上有期徒刑之罪，或高等法院管轄第一審之案件
    ，被告於本院準備程序進行中，就被訴事實為有罪之陳述，
    經本院認合於刑事訴訟法第273條之1第1項之規定，裁定進
    行簡式審判程序，合先敘明。又按簡式審判程序之證據調查
    ，不受第159條第1項之限制，刑事訴訟法第273條之2定有明
    文，是於行簡式審判程序之案件，被告以外之人於審判外之
    陳述，除有其他不得作為證據之法定事由外，應認具有證據
    能力。
二、認定犯罪事實所憑之證據及理由：
    前揭犯罪事實，業據被告甲○○、丁○○於本院準備程序及簡式
    審判程序時均坦承不諱（見本院卷第48頁、第52頁），核與
    證人即被害人乙○○、證人林家誼於警詢中證述之情節相符（
    見偵查卷第10頁至第14頁），並有監視器錄影翻拍照片14張
    、臺灣新竹地方檢察署檢察官110年7月29日勘驗筆錄暨案發
    現場之街景圖1份在卷可參（見偵查卷第46頁至第52頁、第1
    30頁至第139頁），足認被告2人上開任意性之自白與事實相
    符，堪以採信。綜上，本案事證明確，被告2人犯行洵堪認
    定，應依法論科。
三、論罪科刑：
㈠、刑法妨害秩序罪章之第149條 、第150條於109年1月15日修正
    公布，於109年1月17日施行，本次修法理由略謂：「不論其
    在何處、以何種聯絡方式聚集，其係在遠端或當場為之，均
    為本條之聚集行為，且包括自動與被動聚集之情形，亦不論
    是否係事前約定或臨時起意者均屬之。因上開行為對於社會
    治安與秩序，均易造成危害，爰修正其構成要件，以符實需
    。倘三人以上，在公共場所或公眾得出入之場所聚集，進而
    實行強暴脅迫（例如：鬥毆、毀損或恐嚇等行為）者，不論
    是對於特定人或不特定人為之，已造成公眾或他人之危害、
    恐懼不安，應即該當犯罪成立之構成要件，以符保護社會治
    安之刑法功能」，由此可知修法後之刑法第150條，係不論
    被告以何種方式聚集，倘3人以上在公共場所或公眾得出入
    之場所聚集，進而實行鬥毆、毀損或恐嚇等行為，均應依法
    論處。
㈡、查被告甲○○、丁○○為事實欄所載犯行，且其等與「阿成」下
    車聚集之處為新竹市○區○○路0段000號前之道路上，屬於公
    共場所，而依臺灣新竹地方檢察署檢察官110年7月29日勘驗
    筆錄及監視器錄影翻拍照片所示（見偵查卷第50頁），被告
    甲○○、「阿成」毆打被害人乙○○、丙○○並將其等拉至車外時
    ，及被告丁○○在場助勢時均位於車道上，被害人乙○○尚因遭
    被告甲○○毆打而跌坐於道路上，又該路段同時尚有其他車輛
    經過，於此過程中若有不慎，可能波及他人或車輛，影響社
    會治安及秩序。再者，案發時於新竹市○區○○路0段000號之
    店面內有店員向外查看，惟於事發後約1、2分鐘許，始有路
    過民眾、店家上前至案發現場查看，堪認被告2人及「阿成
    」之行為已造成在場目睹聽聞、甚至經過該處之公眾或他人
    恐懼不安，因此迴避通過該處。從而，被告2人之行為，實
    已該當「在公眾得出入之場所聚集三人以上施強暴脅迫」之
    構成要件。又被告甲○○所持之鐵棍雖未扣案，然依監視器錄
    影翻拍照片可知（見偵查卷第132頁），該鐵棍具有相當長
    度，持之攻擊可以造成人體受傷，當屬足以對人之生命、身
    體、安全構成威脅之兇器無疑。
㈢、核被告甲○○所為係犯刑法第150條第2項第1款、第1項後段之
    在公共場所聚集三人以上意圖供行使之用而攜帶兇器施強暴
    罪、刑法第304條之強制罪；被告丁○○所為，則係犯刑法第1
    50條第1項前段之在公共場所聚集三人以上施強暴在場助勢
    罪、刑法第304條之強制罪。
㈣、按共犯在學理上，有「任意共犯」與「必要共犯」之分，前
    者指一般原得由1人單獨完成犯罪而由2人以上共同實施之情
    形，當然有刑法總則共犯規定之適用；後者係指須有2人以
    上之參與實施始能成立之犯罪而言。且「必要共犯」依犯罪
    之性質，尚可分為「聚合犯」與「對向犯」，其2人以上朝
    同一目標共同參與犯罪之實施者，謂之「聚合犯」，如刑法
    分則之聚眾施強暴脅迫罪、參與犯罪結社罪、輪姦罪等是，
    因其本質上即屬共同正犯，故除法律依其首謀、下手實施或
    在場助勢等參與犯罪程度之不同，而異其刑罰之規定時，各
    參與不同程度犯罪行為者之間，不能適用刑法總則共犯之規
    定外，其餘均應引用刑法第28條共同正犯之規定（最高法院
　　81年度台非字第233號判決意旨參照）。是以，被告甲○○就
    其所犯在公共場所聚集三人以上意圖供行使之用而攜帶兇器
    施強暴犯行部分，與在場助勢之被告丁○○參與犯罪程度有別
    ，揆諸前揭說明，被告2人就上開犯行不適用刑法第28條共
    同正犯之規定。另被告2人就其等與綽號「阿成」之人所犯
    強制罪犯行部分，有犯意聯絡及行為分擔，應論以共同正犯
    。
㈤、被告甲○○所犯上開2罪、被告丁○○所犯上開2罪，均係各以一
    行為同時觸犯上述罪名，為想像競合犯，應依刑法第55條之
    規定，被告甲○○部分從一重之刑法第150條第2項第1款、第1
    項後段之在公共場所聚集三人以上意圖供行使之用而攜帶兇
    器施強暴罪處斷；被告丁○○部分從一重之刑法第304條強制
    罪處斷。
㈥、按刑法第150條第2項第1款規定，犯前項之罪，意圖供行使之
    用而攜帶兇器或其他危險物品犯之者，得加重其刑至二分之
    一。惟上開規定係稱「得」加重，而非「加重」或「應」加
    重，故法院對於行為人所犯刑法第150條第2項第1款、第1項
    後段之行為，應考量犯罪情節及法益侵害之危險程度，綜合
    考量是否有加重其刑之必要。查被告甲○○雖有實際將攜帶之
    兇器用於本案犯行，然考量其僅對被害人乙○○施強暴行為，
    且歷時數十秒即停止，對於社會秩序安全之危害程度亦未因
    攜帶兇器而有顯著提升，認未加重前之法定刑應足以評價其
    之犯行，尚無依刑法第150條第2項規定加重其刑之必要，爰
    不予加重其刑。
㈦、爰審酌被告2人僅因駕駛車輛與被害人發生糾紛，不思以理性
    平和方式處理紛爭，竟於公共場所聚眾持兇器實施強暴行為
    及在場助勢，影響社會治安及秩序，所為實為不該；惟念及
    被告2人均坦承犯行，被告甲○○亦與被害人乙○○達成和解，
    有和解書1紙在卷足憑（見偵查卷第28頁），犯後態度均尚
    稱良好，暨考量：
　１被告甲○○於110年9月14日以前，因在公眾得出入之場所聚集
    三人以上下手實施強暴行為罪，經本院111年度訴字第28號
    判處有期徒刑3月（於本案犯罪時尚未判決、執行而不構成
    累犯），堪認其於短時間內重複犯類似罪行，素行非佳，及
    考量犯罪之參與程度及所生損害，兼衡其高中畢業之教育程
    度，目前從事製造機台工作平均月收入約新臺幣（下同）32
    ,000元之經濟狀況，量處如主文所示之刑，並諭知易科罰金
    之折算標準。
　２被告丁○○前無犯罪紀錄，素行良好，及考量犯罪之參與程度
    及所生損害，兼衡其高中肄業之教育程度，目前從事打石工
    平均月收入約3萬元之經濟狀況，量處如主文所示之刑，並
    諭知易科罰金之折算標準。
四、不予沒收
    未扣案之鐵棍雖係被告甲○○本案犯罪所用之物，惟上開物品
    非屬違禁物，更係日常即可隨意取得或購得之物，縱予宣告
    沒收，預防再犯之效果亦屬甚微，爰依刑法第38條之2第2項
    規定不予宣告沒收。
據上論斷，應依刑事訴訟法第273條之1第1項、第299條第1項前
段，判決如主文。
本案經檢察官陳昭德提起公訴，檢察官劉晏如到庭執行職務。
中　　華　　民　　國　　111 　年　　11　　月　　25　　日
                  刑事第五庭  法　官 李宇璿  　
以上正本證明與原本無異。
如不服本判決應於收受本判決後20日內向本院提出上訴書狀，上
訴書狀應敘述具體理由。上訴書狀未敘述上訴理由者，應於上訴
期間屆滿後20日內補提理由書狀於本院(均須按他造當事人之人
數附繕本 )「切勿逕送上級法院」。 
中　　華　　民　　國　　111 　年　　11　　月　　25　　日
                              書記官 鍾佩芳　　
附錄本案論罪科刑法條全文：
刑法第150條
在公共場所或公眾得出入之場所聚集三人以上，施強暴脅迫者，
在場助勢之人，處一年以下有期徒刑、拘役或十萬元以下罰金；
首謀及下手實施者，處六月以上五年以下有期徒刑。
犯前項之罪，而有下列情形之一者，得加重其刑至二分之一：
一、意圖供行使之用而攜帶兇器或其他危險物品犯之。
二、因而致生公眾或交通往來之危險。
　　
刑法第304條
以強暴、脅迫使人行無義務之事或妨害人行使權利者，處三年以
下有期徒刑、拘役或九千元以下罰金。
前項之未遂犯罰之。